臺灣高等法院刑事裁定
110年度抗字第564號
抗  告  人
即 具保 人  李鴻文


被      告  吳典其




上列抗告人因聲請發還保證金案件，不服臺灣臺北地方法院中華
民國110年3月4日裁定（110年度聲字第443號），提起抗告，本
院裁定如下：
    主 文
抗告駁回。
    理 由
一、原裁定意旨略以：被告吳典其除本件外，尚涉及多起竊盜案
    件，因部分案件已經判決確定，故已於民國109年8月24日入
    監服刑，有本院被告前案紀錄表在卷可佐。本件被告所涉強
    盜案件，前經本院諭知具保而免予羈押，乃由抗告人即具保
    人李鴻文（下稱抗告人）出具新臺幣（下同）4萬元之現金
    保證，亦有國庫存款收款書為憑（見聲字卷第13頁），以擔
    保本件被告日後到案審理或執行；而本件被告所涉強盜案件
    ，臺灣臺北地方法院已訂於110年3月24日上午10時行審理程
    序，本案既然尚未審理終結，則被告即未因本案判決確定而
    入監服刑，縱其因另案入監服刑，核與上述刑事訴訟法第11
    9條第1項免除具保責任之規定不符，是抗告人之聲請，已難
    認有據。以被告現執行中之另案亦有可能因故停止執行而經
    釋放，且被告先前尚涉強盜等案件，由臺灣新北地方檢察署
    檢察官偵查在案，但經檢察官合法傳喚後，被告仍未到庭，
    後遭通緝，故於本案判決確定及刑罰執行前，實有必要盡可
    能排除或降低被告逃匿之風險，而認具保人之具保責任仍繼
    續存在。抗告人復未提出有何個人之家庭或財務因素須退保
    之理由，以供本院審查，自難認本件有何准予聲請退保之理
    由。從而，本件聲請，為無理由，應予駁回等語。
二、抗告意旨略以：抗告人發生嚴重車禍無法工作，且目前領有
    身障手冊，無工作收入可維持生活，尚有5歲女兒需扶養，
    生活已入不敷出，僅靠補助金維持。目前尚有房貸多期亟需
    繳納，保證金部分係向他人借貸，業需歸還。而被告已經撤
    銷假釋、並於109年8月24日入監執行殘刑3年8月，除本件外
    ，尚有多起案件皆已判刑確定，已無其他可停止執行殘刑之
    原因，而本件業經被告坦承犯行，可認定並無逃匿之風險存
    在，是請撤銷原裁定，發還保證金以為生活開支等語。
三、按刑事訴訟法第119條第1項、第2 項規定：「撤銷羈押、再
    執行羈押、受不起訴處分、有罪判決確定而入監執行或因裁
    判而致羈押之效力消滅者，免除具保之責任。」、「被告及
    具保證書或繳納保證金之第三人，得聲請退保，法院或檢察
    官得准其退保。但另有規定者，依其規定。」其中第1 項規
    定「有罪判決確定而入監執行」者，免除具保之責任，考其
    立法意旨，具保之目的在保全審判之進行及刑罰之執行，被
    告於「本案」有罪判決確定而依法入監執行時，因已無保全
    刑罰執行之問題，具保原因已消滅，自應免除具保責任。倘
    「另案」經羈押或有罪判決確定而入監執行，因與「本案」
    無涉，自不得免除具保責任，最高法院103年度台抗字第539
    號裁定意旨同此。另上開第2 項規定則係基於具保為羈押之
    替代處分，於受准許具保停止羈押之裁定後，被告及具保證
    書或繳納保證金之第三人倘因個人因素或其他考量，得選擇
    退保與否之權利，而法院於被告及第三人聲請退保時，仍須
    審酌被告具保之必要性予以判斷，非謂一經聲請法院即應准
    ，最高法院105年度台抗字第203號刑事裁定意旨復亦同此。
四、經查：
  ㈠被告前因強盜等案件，於偵查中，經臺灣臺北地方檢察署檢
    察官聲請羈押後，為原審指定保證金額新臺幣（下同）4萬
    元，由抗告人於109年5月20日出具現金保證後，將被告釋放
    乙節，有原審刑事報到單、109年5月19日筆錄、國庫存款收
    款書在卷可按（見聲羈字卷第25-56頁，影印附本院卷）。
    惟該案嗣經原審於110年4月7日以109年度訴字第1138號判決
    ，得易科罰金部分，合併應執行有期徒刑10月，如易科罰金
    ，以1千元折算1日，不得易科罰金部分，應執行有期徒刑5
    年2月，尚未確定等情，亦經本院閱卷查核無誤，有前開判
    決、本院公務電話查詢紀錄表在卷可稽。是本件顯不符合上
    揭刑事訴訟法第119條第1項所定免除具保責任之要件。
  ㈡雖被告經臺灣新北地方法院，因①毒品危害防制條例案件，以
    97年度訴字第1224號判決處有期徒刑9月、4月、4月，②毒品
    危害防制條例案件，以97年度訴字第1460號判決處有期徒刑
    9月、8月、4月、5月，③竊盜案件，以97年度簡字第4591號
    判決處有期徒刑4月，④竊盜案件，以97年度簡字第2095號判
    決處有期徒刑5月，⑤毒品危害防制條例案件，以98年度訴字
    第2270號判決處有期徒刑7年2月，⑥毒品危害防制條例案件
    ，以97年度訴字第4354號判決處有期徒刑9月、5月，⑦竊盜
    案件，以97年度易字第2951號判決處有期徒刑3月、5月，⑧
    竊盜案件，以98年度易字第438號判決處有期徒刑10月，⑨偽
    證案件，以98年度訴字第3614號判決處有期徒刑5月，⑩竊盜
    案件，以99年度易字第7號判決處有期徒刑5月（6罪）確定
    ，前開①至⑤所示案件，經臺灣新北地方法院以98年度聲字第
    5838號裁定合併定應執行有期徒刑10年6月，前開⑥至⑩所示
    案件，另經臺灣新北地方法院以99年度聲字第1979號定，合
    併定應執行有期徒刑4年7月，前開二執行刑接續執行，迄10
    8年5月21日縮短刑期假釋出監，假釋期間併付保護管束，原
    執行指揮書執行完畢日期為112年5月12日，惟被告因於假釋
    期間再犯他案，於109年8月12日因強盜案件經羈押、並經撤
    銷前開假釋，應執行殘刑3年8月19日，再轉於109年8月24日
    入監執行殘刑，現執行中等情，有本院被告前案紀錄表、在
    監在押全國紀錄表可參，但非無可能因故停止執行、甚或執
    行完畢而釋放，兼以上開具保之案件業經本院判處前述刑度
    在案，且仍未定讞，洵有盡可能排除或降低被告逃匿之風險
    ，以確保被告日後到庭接受審判及執行之必要。而被告於假
    釋期間再犯多案，足徵抗告人應知被告嗣後將遭撤銷假釋並
    入監服刑，惟抗告人仍於109年5月20日出具保證金替被告具
    保，是抗告人明知被告嗣後即將入監服刑，卻仍願意擔負督
    促、確保被告嗣後到庭接受審判、執行之責，其自不得以嗣
    後業已在監執行，主張係屬不可歸責之事由云云，而免除其
    擔保、督促之責。況具保係羈押之替代手段，用以確保日後
    審判、執行之順利進行，是本案既未判決確定或執行，具保
    人之具保責任自仍繼續存在，本件抗告人之具保責任既仍繼
    續存在，且無其他得免除其具保責任之事由，抗告人徒以上
    揭情詞聲請返還保證金，即無從准許。
  ㈢至抗告人所稱：抗告人為身障人士，具保金為借款、急需領
    回穩定生活云云，並舉身心障礙手冊為佐。然細查抗告人之
    身障手冊，前次鑑定日期為108年6月13日，顯早於本件具保
    之109年5月20日甚久，是該等情況，係抗告人提出具保金時
    業得衡量明確者，難謂於具保後、現階段有何個人之家庭或
    財物因素可言，當非得聲請發還保證金之正當理由。
  ㈣綜上，被告所犯強盜案件，尚未確定，聲請人具保責任仍繼
    續存在，復無免除具保責任或准予退保之正當事由，是本件
    聲請人聲請發還保證金，為無理由，應予駁回。
五、至本件聲請人所聲請為刑事訴訟法第119條第1項之發還保證
    金案件，並非同條第2項之退還保證金案件，本院即無庸說
    明聲請人是否符合刑事訴訟法第119條第2項之規定，併此敘
    明。
據上論斷，應依刑事訴訟法第220條，裁定如主文。
中　　華　　民　　國　　110 　年　　4 　　月　　23　　日
                  刑事第十二庭  審判長法  官  陳如玲
                                      法  官  蔡如惠 
                                      法  官  郭惠玲
以上正本證明與原本無異。
不得再抗告。
                                      書記官  賴尚君
中　　華　　民　　國　　110 　年　　4 　　月　　23　　日